【裁判字號】    99,司養聲,249
【裁判日期】    990924
【裁判案由】    終止收養
【裁判全文】
臺灣高雄地方法院民事裁定           99年度司養聲字第249號
聲  請  人  丙○○
上聲請人聲請終止收養事件，本院裁定如下：
    主  文
均准予終止聲請人丙○○（男，民國○○○年○月○日生，身分
證統一編號：Ｚ000000000號）與養父乙○○（男，民
國前四年九月六日生，身分證統一編號：Ｚ000000000
號，於民國五十八年九月七日死亡）、養母甲○○（女，民國前
一年一月二十九日生，身分證統一編號：Ｚ000000000
號，於民國六十五年九月七日死亡）間之收養關係。
程序費用新臺幣壹仟元由聲請人負擔。
    理  由
一、本件聲請意旨略以：聲請人係養父乙○○與養母甲○○之養
    子，茲因養父乙○○於民國58年9 月7 日死亡，養母甲○○
    於65年9 月7 日死亡，聲請人現住高雄市○○區○○路278
    巷1 弄24號，爰依法狀請鈞院許可終止聲請人與養父乙○○
    與養母甲○○間之收養關係。
二、按養父母死亡後，養子女得聲請法院許可終止收養關係。法
    院認終止收養顯失公平者，得不許可之。民法第1080條之1
    第1 項、第4 項定有明文。而養父母死亡時，養父母與養子
    女間之親子關係固已消滅，然二者間之收養關係並未當然解
    消，是我國法上定有死後終止收養之制度，其目的在於解消
    養子女與死亡養父母之親屬間之法定血親關係，同時為圖回
    復其本姓及回復其與本生父母之法律關係，合先敘明。
三、經查，聲請人主張之首揭事實，業據其提出聲請人之戶籍謄
    本、養父乙○○及養母王涂嚴之死亡除戶謄本各1 件為證，
    堪信屬實，且據聲請人到院陳明終止收養之原因：「因為習
    俗的關係，我的生父母沒有人祭拜，沒有後嗣祭拜他們，變
    成我的父母都沒有人作他們的孩子，如果沒有人祭拜他們，
    我已經過世的親生父母會鬧啊，他們二人會去託夢找我的大
    姐、或是去影響我大姐的身體，抱怨為什麼沒有人祭拜他們
    。我小時候我父母就已經死亡了，我本生父母的養子王連成
    即我哥哥當我的監護人，就把我給我哥哥王連成的親生父母
    當養子，我是換身分證時才知道我是被別人收養，我本來都
    不知道，我17歲時就被收養，我當時根本不知道。」等語明
    確（見本院99年9 月17日非訟事件筆錄），認聲請人聲請許
    可終止收養，並無任何顯失公平之情形，依首揭法律規定，
    於法即無不合，應予准許。
四、依非訟事件法第21條第1 項前段、第24條第1 項，裁定如主
    文。
五、如不服本裁定，應於裁定送達後10日之不變期間內，向本院
    提出抗告狀，並繳納抗告費新臺幣1,000 元。
中    華    民    國    99    年    9     月    24    日
                  家事法庭  司法事務官  任士慧

司法院資訊處製作；財團法人民間司法改革基金會備份。
